【裁判字號】    98,交聲,434
【裁判日期】    980623
【裁判案由】    聲明異議
【裁判全文】
臺灣臺南地方法院交通事件裁定         98年度交聲字第434號
原處分機關  交通部公路總局嘉義區監理所臺南監理站
異  議  人
即受處分人  甲○○
上列受處分人因違反道路交通管理處罰條例案件，對於交通部公
路總局嘉義區監理所臺南監理站，民國98年3月30日所為之裁決
處分（處分案號：嘉監南字第裁74-S00000000號），聲明異議，
本院裁定如下：
      主  文
異議駁回。
      理  由
一、原處分意旨略以：異議人即受處分人甲○○（下稱異議人）
    ，駕駛車牌號碼H2Y-806號重型機車，於民國（下同）97年9
    月25日8時42分許，行駛臺南市○○路與樹林街之交叉路口
    處，適逢紅燈而未依交通號誌指示停止通行，逕左轉進入樹
    林街闖紅燈，經臺南市警察局第二分局員警 (下稱舉發機關
    ）以「汽車駕駛人，行經有燈光號誌管制之交岔路口闖紅燈
    者」違反道路交通管理處罰條例（下稱處罰條例）第53 條
    第1項予以製單舉發，嗣原處分機關即交通部公路總局嘉義
    區監理所臺南監理站，以異議人違規事實明確，以道路交通
    處罰條例第53條第1項、第63條第1項第3款及違反道路交通
    管理事件統一裁罰基準表（以下簡稱基準表）之規定，裁處
    異議人罰鍰新臺幣（下同）4,500元，並加記違規點數3點等
    語。
二、聲明異議意旨略以：伊不否認違規之情事，但該員警開單後
    僅要求伊於罰單上簽名，並未交付紅單正本予異議人，且伊
    曾詢問該員警罰鍰金額及繳款方式，該員警稱其僅是逕行舉
    發，至於相關罰鍰需由監理單位裁決，異議人因而誤認將會
    收到本件罰款金額及繳款通知，其後始需繳款，異議人因而
    逾越到案日期遭課以罰鍰最高額，爰聲明異議，請求撤銷原
    處分。
三、按汽車駕駛人，行經有燈光號誌管制之交岔路口闖紅燈者，
    處新臺幣1,800元以上5,400元以下罰鍰；汽車駕駛人有第53
    條情形者，除依原條款處罰鍰外，各記違規點數3點，道路
    交通管理處罰條例第53條第1項及第63條第1項第3款分別定
    有明文。又行為人如有違反道路交通管理處罰條例之情形者
    ，應填製舉發違反道路交通管理事件通知單，當場舉發者，
    應填記駕駛人或行為人姓名、性別、出生年月日、地址、身
    分證統一號碼及車主姓名、地址、車牌號碼、車輛種類，被
    查獲之駕駛人或行為人為受處分人時，應將該通知單填記後
    交付該行為人簽名或蓋章收受之；拒絕簽章者，並記明其事
    由，視為已收受，有違反道路交通管理事件統一裁罰基準及
    處理細則（下稱處理細則）第11條第1項第1款規定甚明。
四、本院審查：
  (一)異議人駕駛車牌號碼H2Y-806號重型機車，於97年9月25 日8
    時42分許，在行駛臺南市○○路路段，直至與樹林街之交叉
    路口處，適逢紅燈而未依交通號誌指示停止通行，逕左轉進
    入樹林街闖紅燈，經舉發機關以違反道路交通管理處罰條例
    第53條第1項予以製單舉發。原處分機關認定違規事實明確
    則依處罰條例第53條第1項、第63條第1項第3款並參酌基準
    表之規定，裁處異議人罰鍰4,500元，並記違規點數3點之事
    實，有原處分機關之嘉監南字第裁74-S00000000號違反道路
    交通管理事件裁決書及臺南市警察局之南市警交字第S00000
    000號舉發違反道路交通管理事件通知單為證，又異議人對
    其於上開時、地有紅燈左轉之闖紅燈情形並不否認，則異議
    人於上開時、地有駕駛車輛闖紅燈之情，已徵灼然。
  (二)異議人雖以員警僅要求伊於罰單上簽名，並未交付紅單正本
    ，且該員警告知相關罰鍰需由監理單位裁決，致異議人逾越
    應到案日期遭課以罰鍰最高額等語置辯。惟依本件違規案之
    臺南市警察局南市警交字第S00000000號舉發違反道路交通
    管理事件通知單上之「收受通知聯者簽章」欄內，有異議人
    簽章無疑，且異議人對此並不否認，又本院傳喚本件摯單舉
    發之員警蔡一弘到場結證稱：「（法官問：本件是否你舉發
    ，情形如何？）是我告發的，是我本人開立的沒錯，當時我
    是在開山路北往南的部分，我當場告發他，我有請當事人有
    無帶駕照行照，告發完之後，陳述人有問我說罰單多少錢，
    我有跟他說我們是警察機關，我沒有辦法正確告知罰款多少
    錢，要問監理站才知道。可能是這件讓陳述人誤以為說，不
    用先繳罰單，我們會先給一張紅單子給告訴人。（法官再問
    ：你認為你有當場給予紅單？）若是他有簽名，我可以確定
    他有收受到紅單。」，「（法官問：為何正本筆跡是寫在第
    二聯？）一般紅單簽名是在第二聯，第一聯沒有簽名。第一
    聯是給當事人拿走的。若是紅單在裡面我們也會寄給當事人
    。（法官再問：是否有可能異議人在第二聯簽名，但實際上
    沒有拿到紅單？）照常理來講應該是不可能。就算是忘了給
    ，我們也會再寄給當事人。」（參本院卷第15-17頁），依
    上開公文書文義表示及當事人簽章之意涵，可推定異議人應
    已收受舉發違反道路交通管理事件通知單，復異議人並無提
    出反證足以推翻上開推定效力，異議人泛稱其並無收受舉發
    通知單，是屬無據。
  (三)復按交通違規之行為人經警當場舉發者，應於舉發通知單上
    填記駕駛人或行為人姓名、性別、出生年月日、地址、身分
    證統一號碼等資料，並應將該通知單交付該行為人簽名或蓋
    章收受之，為處理細則第11條第1項第1款所明定，足見於員
    警或依法令執行交通稽查任務人員依法填單舉發，並將該舉
    發通知單交由行為人簽名蓋章收受後，即已生送達之效力，
    依法無須再為其他通知，受處分人陳稱舉發員警並未告知持
    單即可繳交罰鍰，致其誤以為日後尚另有紅單寄送通知云云
    ，尚有誤會。況依執勤員警一般摯單舉發道路交通違規案件
    之慣常流程，均係先現場製作完舉發單後，即現場將存根聯
    部分交由違規行為人簽名後收回保管，通知聯當場交付，該
    通知單通知聯有明確違規日期時間、地點、車號、違規法條
    （事實）、到案日期、處所及舉發單位、舉發員警等資料，
    且觀以該通知單背面均亦載明有關於罰鍰繳納方式、是否得
    自動繳納罰鍰或應至到案處所聽候裁決等相關注意事項，足
    見一般違規行為人自該舉發通知單，即可明確得知相關到案
    日期、處所及罰鍰繳納方式，而無致人不知之情形。本件值
    勤員警擔任道路交通違規案件取締工作業已達2年7個月之期
    以上，應熟稔上揭道路交通違規案件取締一貫流程，且異議
    人為碩士學歷之教師，應有認識公文書記載及公文書上簽名
    之法律效力，異議人辯稱未收受舉發通知單及誤以為須待裁
    決書通知云云，自不足採。
  (四)綜上所述，異議人於前述時、地之違規事實既可認定，原處
    分機關裁處異議人罰鍰4,500元並加計違規點數3點部分，經
    核於法尚無違誤，異議人異議並無理由，應予駁回。
五、據上論斷，應依道路交通管理處罰條例第87條第2 項、道路
    交通案件處理辦法第19條，裁定如主文。
中    華    民    國    98    年    6     月    23    日
                  交通法庭   法  官  廖建彥
以上正本證明與原本無異。
如不服本裁定應於送達後5日內向本院提出抗告狀（應附繕本）
。
                             書記官  吳揆滿
中    華    民    國    98    年    6     月    23    日


司法院資訊處製作；財團法人民間司法改革基金會備份。
